臺灣基隆地方法院刑事判決　　　　　　　 96年度訴字第870號
公　訴　人　臺灣基隆地方法院檢察署檢察官
被　　　告　乙○○
上列被告因違反毒品危害防制條例案件，經檢察官提起公訴（96
年度毒偵字第2133、2134號），因被告所犯為死刑、無期徒刑、
最輕本刑為3 年以上有期徒刑或高等法院管轄第一審案件以外之
罪，且於準備程序進行中，被告先就被訴事實為有罪之陳述，經
本院合議庭裁定進行簡式審判程序，判決如下：
    主  文
乙○○施用第一級毒品，累犯，處有期徒刑捌月，扣案之第一級
毒品海洛因（驗餘淨重零點零肆公克）沒收銷燬之，上開毒品之
包裝袋壹只，沒收之；又施用第二級毒品，累犯，處有期徒刑肆
月，扣案之第二級毒品安非他命（毛重零點公克）沒收銷燬之
，上開毒品之包裝袋壹只，沒收之；又持有第一級毒品，累犯，
處有期徒刑月，扣案之第一級毒品（驗餘淨重零點零肆公克）
沒收銷燬之，上開毒品之包裝袋壹只，沒收之。應執行有期徒刑
壹年壹月，扣案之第一級毒品海洛因（驗餘淨重合計零點零捌公
克）及第二級毒品安非他命（毛重零點公克）均沒收銷燬之，
上開毒品之包裝袋只，均沒收之。
    事  實
一、乙○○前因施用第二級毒品案件，經2 次觀察、勒戒後，均
    認無繼續施用毒品傾向，分別於民國87年9 月1 日及同年10
    月14日執行完畢釋放，並經臺灣基隆地方法院檢察署檢察官
    以87年度偵字第3779號及87年度偵字第4502號不起訴處分，
    復因施用第二級毒品案件，經法院裁定令入戒治處所強制戒
    治，於89年9 月16日因停止處分出監，嗣經撤銷停止戒治，
    再度執行強制戒治，於90年6 月7 日執行完畢，並因同案經
    上開檢察署檢察官以88年度毒偵字第1277號及89年度毒偵字
    第274 號分別聲請以簡易判決處刑，經本院以89年度基簡字
    第53號及86年度基簡字第213 號判決各判處有期徒刑6 月確
    定，另因施用第二級毒品案件，經上開檢察署檢察官以94年
    度毒偵字第357 號及94年度毒偵字第3215號分別起訴，並經
    本院以94年度易字第133 號及臺灣高等法院以95年度上易字
    第424 號判決分別判處有期徒刑7 月確定，接續執行，於96
    年1 月18日因縮刑期滿假釋出監，期滿未經撤銷假釋，未執
    行之刑以已執行論，於96年3 月29日執行完畢。
二、乙○○未戒除毒癮惡習，於96年7 月25日晚間某時，在其位
    於基隆市○○區○○路21號住處，以將第一級毒品海洛因摻
    入香菸內點燃吸食之方式，施用第一級毒品；復另行起意，
    於96年7 月25日晚間某時，在其上址住處，以將第二級毒品
    安非他命置於玻璃球內，下以火燒烤後吸食煙霧之方式，施
    用第二級毒品；又另行起意，於96年8 月2 日晚間10時許，
    在上開住處，以將第二級毒品安非他命置於玻璃球內，下以
    火燒烤後吸食所生煙霧之方式，施用第二級毒品。嗣乙○○
    因另案於96年7 月26日下午4 時許，在基隆市○○路248 號
    為警盤查，經乙○○同意搜索，為警在其位於基隆市○○路
    248 號3 樓住處查獲其持有之第一級毒品海洛因1 包（驗餘
    淨重0.04公克）；復於96年8 月3 日凌晨0 時10分許，在基
    隆市○○區○○路與信七路口，因形跡可疑為警盤查，當場
    查獲其持有之第二級毒品安非他命1 包（毛重0.3 公克），
    並均採集其尿液送驗後，始悉上情。
三、乙○○於96年8 月2 日晚間9 、10時許，在基隆市○○路某
    處，向真實姓名、年籍不詳，綽號「阿瘦」之成年男子，以
    新台幣500 元之代價，購得第一級毒品海洛因1 包（驗餘淨
    重0.04公克）而持有之，嗣於96年8 月3 日凌晨0 時10分許
    ，在基隆市○○區○○路與信七路口，因形跡可疑為警盤查
    ，扣得其持有之第二級毒品海洛因1 包，始悉上情。
四、案經基隆市警察局第一、二分局報請臺灣基隆地方法院檢察
    署檢察官偵查起訴。
    理  由
壹、程序事項
    被告乙○○所犯者非為死刑、無期徒刑、最輕本刑為3 年以
    上有期徒刑之罪或高等法院管轄第一審案件，其於準備程序
    進行中，先就被訴事實為有罪之陳述，經告知其簡式審判程
    序之旨，並聽取公訴人、被告之意見後，本院合議庭依刑事
    訴訟法第273 條之1 第1 項之規定，裁定由受命法官獨任以
    簡式審判程序進行本案之審理。
貳、實體事項
一、事實認定部分
    上開事實，業據被告於本院審理時坦承不諱，且被告為警查
    獲後，採集之尿液檢體經送臺灣尖端先進生技醫藥股份有限
    公司檢驗，確呈海洛因代謝物嗎啡、可待因及安非他命類之
    陽性檢驗結果，此有該公司96年8 月3 日、同年月10日出具
    之濫用藥物檢驗報告及基隆市第一、二分局偵辦毒品案件尿
    液檢體對照表在卷可稽，又扣案之白色粉末1 包（毛重0.3
    公克），經初步鑑驗後，確含有第二級毒品安非他命之成分
    ，另扣案之白色粉末2 包（驗餘淨重合計0.08公克），經鑑
    定後，均含有第一級毒品海洛因之成分，此有鑑驗結果照片
    及法務部調查局96年9 月10日調科壹字第09623066800 號、
    96年10月27日調科壹字第09623074490 號鑑定書附卷供參，
    並有現場照片為佐，是認被告之自白與事實相符，本件事證
    明確，被告犯行應堪認定。
二、論罪科刑部分
（一）按毒品危害防制條例於92年7 月9 日修正公布，自93年1
      月9 日施行，其中第20條、第23條將施用毒品之刑事處遇
      程序，區分為「初犯」、「5 年內再犯」及「5 年後再犯
      」，依其立法理由之說明：「初犯」，經觀察、勒戒或強
      制戒治後，應為不起訴處分或不付審理之裁定；經觀察、
      勒戒或強制戒治執行完畢釋放後，「5 年內再犯」者，因
      其再犯率甚高，原實施之觀察、勒戒及強制戒治既已無法
      收其實效，爰依法追訴或裁定交付審理，至於經觀察、勒
      戒或強制戒治執行完畢釋放後，「5 年後再犯」者，前所
      實施之觀察、勒戒或強制戒治已足以遮斷其施用毒品之毒
      癮，為期自新及協助其斷除毒癮，仍適用「初犯」之規定
      ，先經觀察、勒戒或強制戒治之程序，從而，僅限於「初
      犯」及「5 年後再犯」2 種情形，始應先經觀察、勒戒或
      強制戒治程序，倘被告於5 年內已再犯，經依法追訴處罰
      ，縱其第3 次（或第3 次以上）再度施用毒品之時間，在
      初犯經觀察、勒戒或強制戒治執行完畢釋放5 年以後，已
      不合於「5 年後再犯」之規定，且因已於「5 年內再犯」
      ，顯見其再犯率甚高，原實施觀察、勒戒或強制戒治，已
      無法收其實效，應依該條例第10條處罰（最高法院95年第
      7 次刑事庭會議決議可資參照）。本件被告前因施用第二
      級毒品案件，經2 次觀察、勒戒後，均認無繼續施用毒品
      傾向，分別於87年9 月1 日及同年10月14日執行完畢釋放
      ，復因施用第二級毒品案件，經法院裁定令入戒治處所強
      制戒治，於89年9 月16日因停止處分出監，嗣經撤銷停止
      戒治，再度執行強制戒治，於90年6 月7 日執行完畢，並
      因同案經上開檢察署檢察官以88年度毒偵字第1277號及
      89年度毒偵字第274 號分別聲請以簡易判決處刑，經本院
      以89年度基簡字第53號判決及86年度基簡字第213 號各判
      處有期徒刑6 月確定，另因施用第二級毒品案件，經上開
      檢察署檢察官以94年度毒偵字第357 號及94年度毒偵字第
      3215號分別起訴，並經本院以94年度易字第133 號及臺灣
      高等法院以95年度上易字第424 號判決分別判處有期徒刑
      7 月確定，此有臺灣高等法院被告前案紀錄表在卷可稽，
      是被告於所受觀察、勒戒執行完畢5 年內已再犯，且經依
      法追訴處罰，足認原實施觀察、勒戒無法收其實效，縱被
      告本次犯行係於所受觀察、勒戒執行完畢5 年後所為，揆
      諸首揭說明，仍不合於毒品危害防制條例第20條第3 項規
      定之「5 年後再犯」，且因被告係於「5 年內再犯」，顯
      見其再犯率甚高，即應依法處罰。
（二）核被告於96年7 月25日、同年8 月2 日所為施用第一、二
      毒品之行為，係犯毒品危害防制條例第10條第1 、2 項之
      施用第一、二級毒品罪。被告持有第一級毒品海洛因及第
      二級毒品安非他命以供施用，持有之低度行為應為施用之
      高度行為所吸收，均不另論罪。
（三）被告於96年8 月2 日向「阿瘦」購買第一級毒品海洛因而
      持有之行為，係犯毒品危害防制條例第11條第1 項之持有
      第一級毒品罪，因被告該次購得而持有第一級毒品海洛因
      之驗餘淨重僅0.04公克，尚未逾「轉讓持有毒品加重其刑
      之數量標準」第2 條第1 項第1 款所定淨重5 公克之標準
      ，是無從依毒品危害防制條例第11條第4 項之規定加重其
      刑。
（四）被告所為上開犯行，犯意各別，行為互殊，應予分論併罰
      。
（五）被告曾受如事實欄所載之徒刑執行完畢，此有臺灣高等法
      院被告前案紀錄表在卷供參，其受徒刑之執行完畢，再為
      本件各次犯行，係於5 年以內故意再犯有期徒刑以上之罪
      ，均為累犯，俱應依刑法第47條第1 項之規定加重其刑。
（六）爰審酌被告前經觀察、勒戒及屢經刑罰矯治後，均未戒除
      毒癮，並再行施用毒品，足見缺乏戒斷決心，然被告所為
      僅屬戕害自身之行為，未侵害其他法益，且持有第一級毒
      品之數量非鉅，又於本院審理時坦認犯行，犯後態度尚屬
      良好等一切情狀，分別量處如主文所示之刑，並依法定其
      應執行之刑。
（七）末按查獲之第一、二級毒品，不問屬於犯人與否，均沒收
      銷燬之，毒品危害防制條例第18條第1 項前段定有明文。
      本件扣案之第一級毒品海洛因（驗餘淨重合計0.08公克）
      及第二級毒品安非他命（毛重0.3 公克），均應依上開規
      定沒收銷燬之；又上開毒品之包裝袋3 只，為被告所有供
      持有第一、二級毒品犯罪所用之物，業據被告供承在卷，
      均應依刑法第38條第1 項第2 款之規定宣告沒收。
據上論斷，應依刑事訴訟法第273 條之1 第1 項、第299 條第1
項前段，毒品危害防制條例第10條第1 項、第2 項、第11條第1
項、第23條第2 項、第18條第1 項前段，刑法第11條前段、第47
條第1 項、第38條第1 項第2 款、第51條第5 款，判決如主文。
本案經檢察官甲○○到庭執行職務。
中　　華　　民　　國　　96　　年　　11　　月　　30　　日
                  刑事第二庭法    官  邰婉玲
以上正本證明與原本無異。
如不服本判決應於收受本判決後10日內向本院提出上訴書狀，其
未敘述上訴理由者，並得於提起上訴後10日內向本院補提理由書
狀（均須按他造當事人之人數附繕本）「切勿逕送上級法院」。
中　　華　　民　　國　　96　　年　　11　　月　　30　　日
                            書 記 官  彭筠凱
附錄所犯法條：
毒品危害防制條例第10條
施用第一級毒品者，處 6 月以上 5 年以下有期徒刑。
施用第二級毒品者，處 3 年以下有期徒刑。
毒品危害防制條例第11條第1 項
持有第一級毒品者，處 3 年以下有期徒刑、拘役或新臺幣 5 萬
元以下罰金。
